臺灣高等法院刑事判決　　　　　　　　　　　　　九十三年度上易字第一六二八號
　　上　訴　人　臺灣板橋地方法院檢察署檢察官
　　被　　　告　乙○○
右列上訴人因被告恐嚇案件，不服臺灣板橋地方法院九十三年度易字第五四三號，中
華民國九十三年七月十四日第一審判決（起訴案號：臺灣板橋地方法院檢察署九十二
年度偵字第二一二七八號），提起上訴，本院判決如左：
    主  文
上訴駁回。
    理  由
一、公訴意旨略以：被告乙○○與甲○○原係夫妻，於民國九十二年二月十日離婚，
    詎乙○○竟基於恐嚇之概括犯意，於九十二年三月四日下午六時許及同年月二十
    一日下午六時，打電話予甲○○恫嚇稱：「我不會放過妳，要妳死」及「妳準備
    好棺材，我一定讓妳死」等語，致甲○○心生畏懼，因認乙○○涉犯刑法第三百
    零五條恐嚇危害安全罪嫌云云。
二、按犯罪事實應依證據認定之，無證據不得認定犯罪事實，刑事訴訟法第一百五十
    四條第二項定有明文。再認定犯罪事實，須依證據，而所謂證據，係指合法之積
    極證據就犯罪事實能為具體之證明者而言，最高法院三十年上字第八一六號著有
    判例。而所謂認定犯罪事實之證據，係指足以認定被告確有犯罪行為之積極證據
    而言，該項證據自須適合於被告犯罪事實認定，始得採為斷罪資料。又苟未能發
    現相當證據，或證據不足以證明，自不能以推測或擬制之方法，以為裁判基礎，
    亦分別有最高法院二十九年度上字第三一Ｏ五號及同院四十年度台上字第八六號
    判例意旨可資參照。另告訴人之指訴，係以使被告受刑事訴追為其目的，故難免
    故予誇大，是告訴人之陳述是否屬實，仍應調查其他證據以資審認。刑法第三百
    零五條之恐嚇罪，所稱以加害生命、身體、自由、名譽、財產之事，恐嚇他人者
    ，係指以使人生畏怖心為目的，而通知將加害之旨於被害人而言。若僅在外揚言
    加害，並未對於被害人為惡害之通知，尚難構成本罪，有最高法院五十二年台上
    字第七五一號判例可資參照。即恐嚇須直接或確定之間接對被害人為之，若係不
    確定之間接為之者，即不能成立本罪。所謂不確定之間接指行為人僅對不特定人
    揚言恐嚇事實，並無明示任何人將其恐嚇事實轉告被害人而言。
三、檢察官認被告乙○○涉犯恐赫危害安全罪嫌，無非係以告訴人甲○○之指訴、電
    話譯文、錄音帶為論據。被告於審判期日經傳未到庭，惟據其前於偵查及原審中
    之供述，固不諱言有說過前揭言語，惟堅決否認三月四日、三月二十一日有恐嚇
    犯行，辯稱：我打電話給告訴人，係因為告訴人盜領我及我母親的保險金，恐嚇
    的話不是當著告訴人面前說的，我只是在小孩子面前說要告訴人把錢拿出來等語
    。
四、經查：
    (一)據告訴人提出「九十二年三月四日下午約六點乙○○打電話恐嚇」之錄音帶及
      其譯文（見九十二年度核退字第八四二一號卷第六十六頁），內容並無被告對
      告訴人恫嚇稱：「我不會放過妳，要妳死」及「妳準備好棺材，我一定讓妳死
      」或其他恐嚇加害告訴人生命、身體、自由、名譽、財產之言語，而告訴人復
      於原審證稱，被告言詞恐嚇時，並未錄到等語（見原審卷第十八頁），則此部
      分僅有告訴人之片面指訴，尚乏佐證。
    (二)告訴人所提出「九十二年三月二十一日」之錄音帶及譯文（見九十二年度核退
      字第八四二一號卷第六十八頁、第六十九頁、第七十頁、第七十一頁），被告
      固曾表示「這個錢要不到，她（指告訴人）只有一條路，只有去死」、「這筆
      錢，拿不出來，就是準備棺材，沒有什麼路好講。」、「這個錢拿不到，她就
      去死」、「這錢我要定了，要不到，他準備去死」，惟當時在場者僅被告與其
      子劉尹樵、劉庭宏、劉尹文四人而已，告訴人並不在現場，而斯時四人乃討論
      被告之母親保險費，及被告與告訴人離婚原因等事宜，此觀該錄音譯文自明，
      告訴人亦陳明在卷（見原審卷第十八頁）。另告訴人於原審陳稱，被告打電話
      對其言「妳什麼時候給錢，否則準備好棺材等我」，因為害怕才叫三個兒子去
      溝通，惟為被告所否認（見原審卷第十九頁），顯見九十二年三月二十一日，
      被告並未當面對告訴人言恐嚇之語，核與被告供稱三月二十一日並未打電話恐
      嚇告訴人，僅在小孩子面前說等情相符。而觀諸前揭九十二年三月二十一日錄
      音譯文，全文並未出現被告要求其三子對告訴人轉告其所言恐嚇之詞，衡情被
      告該次所言，應係對於前述事宜不滿並出於氣憤而揚言。
    (三)被告於偵查中雖曾自承有打過電話回家，但不知是誰接電話，就說了「如果不
      還錢，就要她躺著進棺材」等語，被告之子劉尹樵亦證稱：九十二年二月份時
      ，我當面聽到我爸爸說，我媽媽不拿錢回來，要讓我媽媽死，當時媽媽不在場
      等語（見九十二年度核退字第八四二一號卷第三十一頁正、反面），則被告縱
      有言前揭恐嚇之詞，非於告訴人面前所陳，且未要求其子對告訴人轉告上詞，
      更非於檢察官起訴事實所指之日期為之至明。
    (四)綜上所述，既無證據足資證明九十二年三月四日被告曾對告訴人恐嚇，即不得
      以推測之方法得知，復無足證明同年三月二十一日被告有將惡害直接或確定之
      間接對告訴人為通知之行為，本件檢察官未提出適合於證明被告恐嚇危害安全
      罪之積極證據，無法使本院產生被告確有成立恐嚇危害安全罪之心證。
五、本案依現存證據資料，尚不足為不利於被告犯罪事實之認定，根據「罪證有疑、
    利於被告」法則，即應為有利於被告之認定，此外復查無其他積極證據，證明被
    告犯罪，原審本同上之見解，以不能證明被告恐嚇部分犯罪，而為被告被訴恐嚇
    危害安全部分無罪之諭知，核無不合。檢察官上訴指摘原判決該部分不當，為無
    理由，應予駁回。
六、被告於審理期日經合法傳喚無正當理由不到庭，故不待其陳述逕行判決。
據上論斷，應依刑事訴訟法第三百七十一條、第三百六十八條，判決如主文。
本案經檢察官郭啟東到庭執行職務。
中　　　華　　　民　　　國　　九十三　　年　　 十一 　　月　　二十五　　日
                              臺灣高等法院刑事第二十一庭
                                  審判長法  官  葉　騰　瑞
                                        法  官  劉　壽　嵩
                                        法  官  魏　新　國
右正本證明與原本無異。
不得上訴。
                                        書記官  陳　秋　雄
中　　　華　　　民　　　國　　九十三　　年　　 十一 　　月　　二十六　　日
